【裁判字號】    94,重訴,1230
【裁判日期】    950124
【裁判案由】    確認派下權存在
【裁判全文】
臺灣臺北地方法院民事判決            94年度重訴字第1230號
原      告  甲○○
            乙○○
共      同
訴訟代理人  吳麒律師
複  代理人  陳哲民律師
被      告  高朝國(即祭祀公業高佛福、高積資管理人)
訴訟代理人  吳麗雲律師
上列當事人間請求確認派下權存在事件，本院於民國95年1月6日
詞辯論終結，判決如下：
    主      文
確認原告甲○○、乙○○就祭祀公業高佛福、祭祀公業高積資有
派下權存在。
訴訟費用由被告負擔。
    事實及理由
一、原告主張：祭祀公業高佛福、高積資乃因福建安溪大平高氏
    各房裔孫於乾隆年間及嘉慶初年相率渡台，從事開墾。惟上
    派四房派下，聚族於木柵鄉內湖庄；至嘉慶末年道光初年，
    有培調者，欲興佛福社祀典而報祖宗功德，與六合鐘喻、鐘
    興、派丹、派厚、派霜等相議；咸稱曰善。遂向同祖派下，
    計丁醵金，集腋成裘。而盟份額 (即投資額) 第一次投資及
    第二次投資，共計有114 份，則設立人之子孫當對祭祀公業
    高佛福、高積資享有派下權。原告兄弟 2人依渤海高氏祖譜
    記載，其系統為-高佛福 (22世) - 高積資 (23世)- 高弘遠
    (24世)- 高子玉 (25世)- 高文命 (26世)- 高欽藝 (27世)-
    高淳奕 (28世)- 高植株 (29世)- 高炅真 (30世) - 高培合
    (調)(31 世)- 高鐘全 (32世)- 高雲開 (33世)- 高秋林 (
    標雨)(34世)- 高其祥 (35世)- 高東岩 (36世)- 高世堂 (3
    7世)- 甲○○、乙○○ (38世，即原告)，原告2人對祭祀公
    業高佛福、高積資享有派下權。惟祭祀公業高佛福、高積資
    於民國58年由當時之管理人高揚向台北市政府民政局為派下
    員申報時，制作不實之系統表及派下員拋棄書，意圖以少數
    人霸佔公業財產，其申報之資料中竟有原告之祖父高東岩於
    58年7月28日書立之拋棄書乙份。然高東岩於39年10 月21日
    即已死亡，何能由其於58年書立拋棄書，顯見該拋棄書應為
    高揚等人所偽造，今由高揚等人偽造拋棄乙事，亦足證其他
    派下員承認原告之祖父高東岩享有派下權之事實。並聲明：
    如主文所示。
二、被告辯以：依舉證責任分配原則，應由原告先負舉證責任證
    明彼等為系爭祭祀公業設立人之繼承人。原告所提之「渤海
    高氏族譜」、「安平高氏族譜」影本，並不能證明節錄之上
    開高氏族譜之內容為真實。再者，原告所提出之「名份名冊
    」，其首頁記載內容為「上派四房」、「民國63年歲次甲寅
    11月10日祭典」、「名份」，並無「祭祀公業高佛福、高積
    資派下全員盟份名冊」之記載。此外，該名冊記載，「培調
    」一份編號2、另3、4、5同一份，「其明」一份編號6、7各
    同一份。但「其明」如為培調 (31世) 之第35世裔孫，依法
    如「培調」既為創設人，則「其明」有派下權已無爭論，毋
    需再參與創設，另該名冊編號第76號記載「高宗枝一份」，
    而高宗枝係屬37世，為現代人，而原告主張系爭公業在清道
    光年間即已設立，此亦足證該「名份名冊」與祭祀公業之設
    立無關。是原告以該「名份名冊」認為其為設立人之繼承人
    而主張有派下權存在，應屬無理由，並聲明：原告之訴駁回
    。
三、兩造不爭執之事實：祭祀公業高佛福、高積資於58年由當時
    之管理人高揚向台北市政府民政局為派下員申報時，提出原
    告祖父高東岩於58年 7月31日書立之拋棄書 (見台北市政府
    民政局祭祀公業高佛福案第44頁及祭祀公業高積資案第24頁
    ），另高東岩之兄高以文為祭祀公業高佛福、高積資之派下
    員（見台北市政府民政局祭祀公業高佛福案第16頁及祭祀公
    業高積資案第9頁）。又高以文之父為高其祥（見卷內第155
    頁戶籍謄本）。
四、經依民事訴訟法第271條之1準用第270條之1第1項第3款，整
    理並協議簡化本件爭點為：系爭58年 7月31日之拋棄書是否
    遭偽造而應認原告對祭祀公業高佛福、高積資仍有派下權存
    在？茲析述如下：
(一)經查：原告主張其為高世堂之子而高世堂之父為高東岩等情
    ，既經其提出戶籍謄本2份為證（見卷內第47頁、第208頁至
    第210頁），且為被告所不爭，應堪認為真實。
(二)次查：被告祭祀公業高佛福、高積資關於派下權繼承權之慣
    例為派下員所有高姓之男丁 (包括親生與收養) 均可繼承等
    情，既有台北市政民政局祭祀公業高佛福案及高積資案卷可
    憑（見高佛福案卷第32頁派下權繼承慣例及高積資案卷第68
    頁管理章程第 5條），應堪認為真實。而高東岩之兄高以文
    為祭祀公業高佛福、高積資之派下員等情，如前所述復為被
    告所不爭執，則依前述派下權繼承慣例即可推知，高東岩應
    與其兄高以文共同繼承高其祥之派下權。
(三)第查：前述台北市政府民政局祭祀公業高佛福案及高積資案
    卷內固附有高東岩58年7月31日之拋棄書，惟高東岩早於 39
    年10月21日即已死亡復為被告所不爭，準此，上述拋棄書即
    不應生何拋棄之效力，高東岩之繼承人即原告等仍應對被告
    祭祀公業高佛福、高積資有派下權存在。
(四)末查：被告固辯以原告無法舉證其為設立人之繼承人，不足
    以認定其有派下權云云，然系爭58年 7月31日以高東岩名義
    所為之拋棄書不生拋棄派下權之效力既如前述，而被告又不
    否認高東岩之兄高以文為被告之派下員，則依前述確定之派
    下權繼承慣例，高東岩與高以文同有派下權即無疑義，原告
    亦僅須證明其為高東岩之孫且仍為高姓即足，被告上述抗辯
    ，並不可採。
五、從而，原告請求確認其對被告祭祀公業高佛福、高積資有派
    下權存在，尚非無據，應予准許。
六、因本案事證已臻明確，兩造其餘主張陳述及所提之證據，均
    毋庸再予審酌，附此敘明。
七、訴訟費用負之依據：民事訴訟法第78條。
中    華    民    國    95    年    1     月    24    日
                    民事第六庭    法  官  詹駿鴻
以上正本係照原本作成
如對本判決上訴，須於判決送達後20日內向本院提出上訴狀
中    華    民    國    95    年    1     月    24    日
                                  書記官  官碧玲


司法院資訊處製作；財團法人民間司法改革基金會備份。
